臺灣高等法院刑事判決　　　　　　　　 96年度上訴字第716號
上　 訴　 人　台灣桃園地方法院檢察署檢察官
上　 訴　 人
即　 被　 告　潘爾超
　　　　　　　李建成
上列二人共同
指 定 辯護人　義務辯護律師　羅子武律師
上列上訴人因被告強盜等案件，不服臺灣桃園地方法院九十五年
度訴字第二Ｏ八三號，中華民國九十五年十二月二十八日第一審
判決（起訴案號：臺灣桃園地方法院檢察署九十五年度偵字第一
六七四九、一九０六一號），提起上訴，本院判決如下：
    主  文
原判決撤銷。
李建成犯如附表編號一所示強盜罪、同表編號二至二十號所示共
同搶奪罪、編號二十一至二十二號所示共同攜帶兇器竊盜罪、編
號二十三所示搶奪罪，均累犯，各處如附表所示之刑，並減為如
附表所示之刑。應執行有期徒刑伍年拾壹月，並於刑之執行前，
令入勞動場所，強制工作參年。
潘爾超犯如附表編號二至二十號所示共同搶奪罪、編號二十一至
二十二號所示共同攜帶兇器竊盜罪，均累犯，各處如附表所示之
刑，並減為如附表所示之刑。應執行有期徒刑肆年，並於刑之執
行前，令入勞動場所，強制工作參年。
其他上訴（檢察官對附表編號二十三號部分之上訴）駁回。
    事  實
一、李建成前於民國八十五年間，因違反肅清煙毒條例案件，經
    臺灣桃園地方法院判處有期徒刑三年一月確定，嗣又因違反
    麻醉藥品管理條例案件，經臺灣板橋地方法院判處有期徒刑
    六月確定，並經法院裁定定應執行刑為有期徒刑三年四月確
    定後，入監執行，嗣於八十七年年七月十六日日假釋付保護
    管束。另於九十年間，因違反兒童及少年性交易防制條例案
    件，經臺灣桃園地方法院判處有期徒刑三月，上訴後，經本
    院撤銷改判處有期徒刑三月確定；又因贓物等案件，經臺灣
    桃園地方法院判處有期徒刑七月確定，嗣經法院裁定應執行
    有期徒刑九月確定。再因竊盜案件，經法院判處有期徒刑四
    月確定。上開殘刑經法院裁定撤銷假釋後，接續執行，刑期
    自九十二年十月七日起算，嗣於九十四年八月十七日縮短刑
    期假釋出監，所餘刑期交付保護管束，迄九十四年九月二十
    二日保護管束期滿，未經撤銷假釋，其未執行之刑，以已執
    行論，仍不知悔改，有犯罪習慣。潘爾超前因竊盜案件，經
    臺灣桃園地方法院於九十二年十一月二十九日判處有期徒刑
    三月確定；又因竊盜等案件，經同院於九十三年七月二十七
    日判處應執行有期徒刑一年（其中加重竊盜部分判處有期徒
    刑八月，收受贓物部分判處有期徒刑五月）確定後，接續執
    行，嗣於九十五年三月七日假釋出監，所餘刑期交付保護管
    束，迄九十五年四月二日保護管束期滿，未經撤銷假釋，其
    未執行之刑，以已執行論，仍不知悔改，有犯罪習慣。李建
    成於民國九十五年七月七日上午七時三十分許，步行經過桃
    園縣八德市○○里○○路○段三六一巷二十八號前，見附表
    編號一所示八德衛生所所有，由徐玉美使用之車號Ｎ六Ｂ─
    六三一號重型機車一輛（價值約新臺幣〔下同〕三萬七千元
    ），適正停在路旁，鑰匙仍插放在機車電門鎖內未取下，駕
    駛人徐玉美斯時甫下車，走近八德衛生所門前解除保全警報
    ，李建成認有機可趁，竟基於意圖為自己不法所有之犯意，
    迅即跨騎在上開機車上，旋開鑰匙發動機車，而欲竊取該車
    ，駕駛人徐玉美見狀，隨即上前拔下機車鑰匙，欲阻止李建
    成竊取機車，李建成竟變更其犯意為強盜他人財物之故意，
    徒手強取徐玉美手中之機車鑰匙，並以強暴方式將徐玉美推
    倒在地，致徐玉美受有右肘、右膝、右踝、多處挫傷併擦傷
    、左臂挫傷併瘀傷等傷害（傷害部位未據告訴），已達不能
    抵抗之程度後，李建成隨即駕車離去而強盜該車得手，留供
    己用。
二、李建成強盜上揭車號Ｎ六Ｂ─六三一號機車得手後，復另與
    潘爾超共同基於意圖為自己不法所有之犯意聯絡，推由潘爾
    超騎乘上開車號Ｎ六Ｂ─六三一號機車，搭載李建成，及由
    李建成下手搶奪他人財物之方式，共同於如附表編號二至二
    Ｏ號所示時地，共乘機車隨機搶奪婦女呂賴玉英等十九人背
    掛在身上之皮包、手持之手提包或放置在腳踏車前方置物籃
    內之皮包等物得手後，除將搶得之現金平分花用，並將被害
    人呂賴玉英、翁薏雯、林錦雪、唐追琴等人放在皮包內之手
    機各一支先後於九十五年七、八月間交予友人劉美玉持有外
    ，其餘被害人之皮包（含其內所放證件等物）則隨手棄置在
    桃園縣八德大圳某處，先後共同搶奪次數共計十九次（詳細
    犯罪時間、地點、被害人及搶奪財物明細，各如附表編號二
    至二Ｏ號所示）。
三、李建成、潘爾超於搶得附表編號二至六號所示被害人之財物
    後，為掩飾身分，以躲避警方查緝，乃共同基於意圖為自己
    不法所有之犯意聯絡，於附表編號二十一所示時地，由李建
    成在旁把風，推由潘爾超持上開車號Ｎ六Ｂ─六三一號機車
    置物箱內所放客觀上足供兇器使用之六角扳手一支，旋開陳
    阿秀所有之車號ＭＮＨ─七三八號機車車牌之螺絲後，竊取
    該車牌一面得手，並將該面車牌改懸掛在李建成前開單獨強
    盜之車號Ｎ６Ｂ─六四一號機車上，而陸續使用該懸掛車號
    ＭＮＨ─七三八號車牌之機車，共同搶奪如附表編號七至十
    六號所示被害人之財物。
四、李建成、潘爾超再於搶得如附表編號七至十六號所示被害人
    之財物後，為掩飾身分，以躲避警方查緝，另共同基於意圖
    為自己不法所有之犯意聯絡，於附表編號二十二所示時地，
    由潘爾超在旁把風，推由李建成持上開客觀上足供兇器使用
    之六角扳手一支，旋開藍復明所有之車牌號碼Ｌ３Ｂ─五三
    七號機車車牌之螺絲，竊取該車牌 1面得手，並將該面車牌
    改懸掛在李建成前開單獨強盜之車號Ｎ６Ｂ─六四一號機車
    上，而陸續使用該懸掛車號Ｌ３Ｂ─五三七號車牌之機車，
    共同搶奪如附表編號十七至二十號所示被害人之財物。
五、李建成、潘爾超於九十五年七月八日上午六時四十五分許，
    共同騎乘李建成前開單獨強盜之車號Ｎ６Ｂ─六三一號機車
    ，載運鐵板一塊，前往桃園縣八德市○○街二十之二號（起
    訴書附表誤載為「二十之一號」）由洪彩砡（原名「許洪淑
    金」）經營之資源回收場，欲變賣該鐵板時，李建成原係騎
    乘上開機車載運鐵板過磅，並於過磅完畢後，將鐵板放置在
    上開資源回收場內某處，將機車停放一旁，步行至洪彩砡斯
    時所在之辦公桌旁，欲向洪彩砡拿取變賣鐵板之金額，潘爾
    超則留在機車上等候李建成。詎李建成見洪彩砡坐在辦公桌
    後方，而將其所有之皮包背帶掛在左肩上，皮包（內有現金
    七、八萬元、手機一支及鑰匙一串等物）靠放在桌面上，僅
    用雙手圍抱住皮包，遂認有機可趁，竟單獨基於意圖為自己
    不法所有之犯意，徒手抓起上開皮包，洪彩砡不及防備，乃
    遭李建成搶奪（原起訴書載為強盜，嗣經檢察官於本院審判
    期日執行公訴職務中，更正其行為係屬搶奪）皮包得手，李
    建成隨即轉身逃往上開機車停放處，此際，不具犯意聯絡之
    潘爾超（就此部分另為無罪之諭知，如後述）因見李建成突
    為搶奪洪彩砡財物之舉，並見洪彩砡在後呼喊，乃向李建成
    表示「不要這樣」等語，李建成不為所動，猶喝命潘爾超立
    即騎乘上開機車搭載其逃離現場，潘爾超始依言騎車搭載李
    建成離開上開資源回收場。
六、嗣因如附表編號 1所示被害人徐玉美遭李建成強盜後、編號
    二十二所示被害人藍復明遭李建成、潘爾超共同竊盜後，及
    編號二十三所示被害人洪彩砡遭李建成搶奪後，均隨即報警
    處理，經警方調閱各該犯罪地點附近之監視器錄影畫面檢視
    後，懷疑李建成涉有強盜被害人徐玉美之財物、搶奪被害人
    洪彩砡之財物之嫌疑，及與潘爾超共同涉有竊盜被害人藍復
    明之財物之嫌疑，其後，復因桃園縣政府警察局刑事警察大
    隊人員於九十五年八月三日晚間某時許，查獲另案劉美玉所
    涉毒品案件之際，同時在劉美玉住處查獲被害人呂賴玉英、
    翁薏雯、林錦雪、唐追琴、簡嘉宏遭搶奪之手機後，經劉美
    玉陳稱該手機為李建成、潘爾超所交付之物後，懷疑李建成
    、潘爾超就被害人呂賴玉英、翁薏雯、林錦雪、唐追琴、簡
    嘉宏遭搶奪案件，亦涉有重嫌，乃報請檢察官簽發拘票後，
    於九十五年八月三日晚上十一時十分，前往臺北縣鶯歌鎮○
    ○路一四Ｏ巷二十八號一Ｏ二室，將李建成、潘爾超二人拘
    提到案。李建成除向警方供承其有單獨涉犯如附表編號一、
    二十三號所示犯行及有與潘爾超共同涉犯如附表編號二、八
    、十六至十八、二十二號所示各次犯行外，復於警方未查知
    其等所涉其他搶奪、竊盜犯行前，主動供出其等另有共犯如
    附表編號三至七、九至十五、十九至二十一號所示犯罪，並
    於事後接受裁判，警方始因此查悉上情。
七、案經桃園縣政府警察局移送臺灣桃園地方法院檢察署檢察官
    偵查起訴。
    理  由
壹、程序事項
一、按被告以外之人於審判外之言詞或書面陳述，除法律有規定
    者外，不得作為證據；被告以外之人於偵查中向檢察官所為
    之陳述，除顯有不可信之情況者外，得為證據；被告以外之
    人於審判外之陳述，雖不符前四條之規定，而經當事人於審
    判程序同意作為證據，法院審酌該言詞陳述或書面陳述作成
    時之情況，認為適當者，亦得為證據；當事人、代理人或辯
    護人於法院調查證據時，知有第一百五十九條第一項不得為
    證據之情形，而未於言詞辯論終結前聲明異議者，視為有前
    項之同意。刑事訴訟法第一百五十九條第一項、第一百五十
    九條之一第二項、第一百五十九條之五就此分別定有明文。
    經查：
  (一)、證人即被害人徐玉美、洪彩砡、呂賴玉英、江楊菊花、黃
      筑君、張佳如、楊牡丹、藍復明等人於警詢、偵查中所為
      之陳述，及證人即被害人王真妹、洪廖對、陳阿秀、張秋
      桂、翁薏雯、范姜碧玉、郭麗美、謝游金英、張雅琪、曾
      劉月嬌、林錦雪、唐追琴、簡嘉宏、簡美金、邵文琳等人
      於警詢中之陳述、證人吳敏妏於警詢中之陳述、證人劉美
      玉於警詢、偵查中之陳述及被害人徐玉美之診斷證明書一
      紙等證據，均屬被告二人以外之人於審判外所為之陳述，
      均為傳聞證據，除上開證人徐玉美、洪彩砡、呂賴玉英、
      江楊菊花、黃筑君、張佳如、楊牡丹、藍復明、劉美玉於
      偵查中，具結後向檢察官所為之陳述，依刑事訴訟法第一
      百五十九條之一第二項規定，均得為證據外，被告二人及
      指定辯護人於本院準備程序中，上開證人王真妹等人於警
      詢所為陳述之證據能力，均表示不爭執，迄本院言詞辯論
      終結前，亦未聲明異議，且本院審酌檢察官所提上開證據
      並非公務員違法取得之證據，復經本院於審判期日就上開
      證據進行調查、辯論，依法自得作為本案證據。
  (二)、另被告李建成、潘爾超各於警詢、偵查中所為之陳述，對
      於其本人以外之其餘共同被告而言，亦屬被告以外之人於
      審判外之陳述，屬傳聞證據，且被告李建成、潘爾超本人
      及其指定辯護人於本院準備程序中，就共犯於警詢、偵查
      中所為陳述之證據能力，均表示不爭執，嗣於本院言詞辯
      論終結前，亦均未聲明異議，且本院審酌檢察官所提此項
      證據並非公務員違法取得之證據，復經本院於審判期日就
      上開證據進行調查、辯論，依法亦得作為本案證據。
  (三)、卷附贓物認領保管單十紙、車輛車牌失竊作業—查獲車牌
      認可資料、監視器翻拍照片、扣案手機照片、被告二人指
      認現場照片、警方查獲被告過程之照片、行動電話門號
      00000000 00、0000000000、0000000000 號通聯調閱查詢
      單一份及被害人徐玉美提出之刑事案件報案證明申請書、
      受理刑事案件報案三聯單、車輛協尋單、被害人張佳如提
      出之受理刑事案件紀錄表及報案三聯單、被害人楊牡丹、
      邵文琳、江楊菊花提出之刑事案件報案三聯單等證據，均
      非供述證據，無傳聞法則之適用，均與本案具有關聯性，
      且無證據證明係公務員違法所取得者，自均得採為本案證
      據。
貳、實體事項
甲、有罪部分：
一、犯罪事實之認定：
  (一)、上揭事實欄「一」所載犯罪事實（如附表編號一所示），
      業據被告李建成於警詢、偵查中、原審及本院審理中坦承
      不諱，並經證人即被害人徐玉美於警詢、偵查中指訴明確
      ，且有證人徐玉美出具之贓物認領保管單一紙及其提出之
      刑事案件報案證明申請書、受理刑事案件報案三聯單、車
      輛車牌協尋電腦輸入單、診斷證明書各一紙及車輛車牌失
      竊—查詢認可資料各一份附卷可稽，互核相符，由此足認
      被告李建成就此部分之任意性自白，核與事實相符，洵堪
      採信。
  (二)、上揭事實欄「二」所載犯罪事實（如附表編號二至二十號
      所示），業據被告李建成、潘爾超於警詢、偵查中、原審
      及本院審理中坦承不諱，並經證人即被害人呂賴玉英、江
      楊菊花、黃筑君、張佳如、楊牡丹於警詢、偵查中，及證
      人即被害人王真妹、洪廖對、張秋桂、翁薏雯、范姜碧玉
      、郭麗美、謝游金英、張雅琪、曾劉月嬌、林錦雪、唐追
      琴、簡嘉宏、蕭美金、邵文琳於警詢中，分別指訴綦詳，
      且有被害人張佳如、楊牡丹、邵文琳、江楊菊花提出之刑
      事案件報案三聯單各一紙附卷為佐。此外，警方於九十五
      年八月三日另案查獲毒品案嫌犯劉美玉後，證人即劉美玉
      亦於本案警詢及偵查中證稱：伊於九十五年八月三日因毒
      品案為警查獲時，警方在伊住處內查扣之手機六支，是李
      建成、潘爾超於九十五年七、八月間陸續交給伊的等語在
      卷，其中四支手機業經證人呂賴玉英、翁薏雯、林錦雪、
      唐追琴分別指認領回，此有上開被害人四人出具之贓物認
      領保管單各一紙（見九十五年度偵字第一九Ｏ六一號卷第
      一六Ｏ、二Ｏ五、二四三、二六一頁）、手機照片八幀（
      見九十五年度偵字第一九Ｏ六一號卷第二七三至二八Ｏ頁
      ）附卷可稽。嗣被告二人於同日為警查獲後，除供承其等
      所為各次搶奪犯行外，並帶同警方前往其等棄置贓物之地
      點，尋回部分被害人遭搶之物品，復經被害人王真妹、張
      雅琪、曾劉月嬌、林錦雪、簡嘉宏將其等各自遭搶奪之物
      品領回乙節，亦有上開被害人五人出具之贓物領據各一紙
      （見九十五年度偵字第一九Ｏ六一號卷第一八八、二三二
      、二三九、二四三、二五一頁）、被告二人指認現場照片
      五十七幀（見九十五年度偵字第一九Ｏ六一號卷第二八六
      至三Ｏ五頁、九十五年度偵字第一六七四九號卷二第二七
      八至二八七頁）、監視器翻拍照片十幀（見九十五年度偵
      字第一九Ｏ六一號卷第一六二至一六五、二二三頁）、行
      動電話門號0000000000、0000000000號通聯調閱查詢結果
      各一份（見九十五年度偵字第一九Ｏ六一號卷第二五六至
      二五八頁）、查獲被告過程之照片十幀（見九十五年度偵
      字第一九Ｏ六一號卷第二八一至二八五頁）為證，互核均
      相符，由此足認被告二人就此部分之任意性自白，核與事
      實相符，均堪採信。
  (三)、上揭事實欄「三、四」所載犯罪事實（如附表編號二十一
      至二十二號所示），業據被告李建成、潘爾超於警詢、偵
      查中、原審及本院審理中坦承不諱，並經證人即被害人藍
      復明於警詢及偵查中、證人即被害人陳阿秀於警詢中，分
      別指訴在卷，且有被害人藍復明出具之贓物認領保管單一
      紙（見九十五年度偵字第一九Ｏ六一號卷第二四六頁）、
      車輛車牌失竊作業—查獲車牌認可資料一份、監視器翻拍
      照片、被告二人指認現場照片、現場照片等證據為證，互
      核相符，由此足認被告二人就此部分之任意性自白，核與
      事實相符，洵堪採信。
  (四)、上揭事實欄「五」所載犯罪事實（如附表編號二十三所示
      ），業據被告李建成於警詢、偵查中、原審及本院審理中
      坦承不諱，並經證人即被害人洪彩砡於警詢、偵查中及原
      審審理中指訴明確，且經證人即洪彩砡兒媳吳敏妏於警詢
      及原審審理中證述在卷，復有證人洪彩砡、吳敏妏指認被
      告李建成涉案之指認照片共二幀、被告李建成載運至證人
      洪彩砡經營之資源回收場變賣之鐵板照片一幀、監視器翻
      拍照片二幀、指認被告二人之口卡片共三紙（見九十五年
      度偵字第一九Ｏ六一號卷第一六九至一七二、一七三頁）
      附卷可稽，互核相符，由此足認被告李建成就此部分之任
      意性自白，核與事實相符，洵堪採信。
  (五)、末查，如附表編號一所示被害人徐玉美遭被告李建成強盜
      後，即於九十五年七月七日上午八時許，前往桃園縣政府
      警察局八德分局四維派出所報案，嗣警方於九十五年八月
      三日下午十一時十分許查獲被告李建成後，即於翌日上午
      十一時四十五分通知被害人徐玉美前往桃園縣政府警察局
      刑事警察大隊製作警詢筆錄，並於警詢中指認警方所查獲
      之被告李建成即為強盜其財物之人等情，此經證人即警員
      邱明中於原審審理中證稱：因有監視器拍到嫌疑犯騎乘車
      號Ｎ６Ｂ─六三一號機車作案，故警方有去追查該機車是
      何人所有，且因徐玉美於九十五年七月七日報案稱車號Ｎ
      ６Ｂ─六三一號機車遭人強盜，警方在拘提被告時，即已
      懷疑被告涉有上開機車強盜案等語在卷，其後，被告李建
      成於九十五年八月四日下午一時四十分許製作警詢筆錄時
      ，始自白其有強盜如附表編號一所示之機車等語，是以，
      被告李建成於警詢中就此部分所為之供述，性質上為自白
      ；又警方早於九十五年八月三日晚上某時許，執行另案毒
      品案件偵查行為之際，在該毒品案犯罪嫌疑人住處，查獲
      如附表編號二、八、十六、十七、十八號所示被害人呂賴
      玉英、翁薏雯、林錦雪、唐追琴、簡嘉宏等人遭搶奪之手
      機後，得悉上開手機係被告二人交予證人劉美玉持有之物
      後，即認定被告二人就上開被害人遭搶奪之案件涉有重嫌
      ；另如附表編號二十二所示被害人藍復明發現其所有之車
      號Ｌ３Ｂ─五三七號車牌一面遭竊後，即於九十五年八月
      一日上午九時三十分許，前往桃園縣政府警察局中壢分局
      龍興派出所報案，警方隨即調閱桃園縣境內發生搶奪案地
      點附近之監視器錄影畫面，因而懷疑被告二人涉有該次竊
      盜嫌疑。嗣警方於九十五年八月三日晚上十一時十分許查
      獲被告二人後，不僅同時查獲懸掛在車號Ｎ６Ｂ─六三一
      號機車上之車號Ｌ３Ｂ─五三七號車牌一面，復通知上開
      被害人徐玉美、呂賴玉英、翁薏雯、林錦雪、唐追琴、簡
      嘉宏、藍復明至警局指認犯嫌及具領受害財物無誤；而被
      害人洪彩砡遭被告李建成搶奪後，即向警方報案，並有指
      認警方所調閱之監視器內所拍機車車號及下手行搶之人，
      是以，警方在查獲被告二人前，即已懷疑被告李建成涉有
      該次搶奪犯行等情，業據證人邱明中於原審審理中證述明
      確。本院為查明被告李建成搶奪徐美玉之案件，李建成究
      竟有無自首之事實，依被告李建成之聲請（本院卷(一)第七
      八頁、七十九頁）及依職權傳喚證人即桃園縣政府警察局
      刑事警察大隊小隊長張政治（本院卷(一)第九十一至九十三
      頁）、證人即桃園縣政府警察局刑事警察大隊偵六隊隊長
      呂芳逸（本院卷(一)第一Ｏ一頁、證人即桃園縣政府警察局
      八德分局偵查隊隊長林武銘（本院卷(一)第一Ｏ二至一Ｏ四
      頁）、證人即被害人徐美玉（本院卷第一一三至一一五頁
      ）、證人即桃園縣政府警察局八德分局偵查隊隊員陳漢宗
      （本院卷(一)一五八至一六Ｏ頁）至庭調查，均無從證明被
      告李建成在司法警察懷疑被告李建成為犯罪疑義人之前有
      自首之行為，自無從為有利於被告李建成之認定。是以，
      被告李建成於警詢中所為關於上開被害人徐玉美遭強盜乙
      案、被害人洪彩砡遭搶奪乙案之供述，及被告二人於警詢
      中所為關於被害人呂賴玉英、翁薏雯、林錦雪、唐追琴、
      簡嘉宏遭搶奪等案、被害人藍復明遭竊盜乙事之供述，性
      質上均為其等就各該犯行之自白，尚與刑法第六十二條所
      定自首要件有間，併此敘明。
  (六)、綜上所述，被告李建成、潘爾超所涉各該犯行，均事證明
      確，均堪認定，均應依法論科。
二、論罪科刑：
  (一)、按刑法第三百二十一條第一項第三款之攜帶兇器竊盜罪，
      所謂兇器之種類並無限制，凡客觀上足對人之生命、身體
      、安全構成威脅，具有危險性之兇器均屬之，且只須行竊
      時攜帶此種具有危險性之兇器為已足，並不以攜帶之初有
      行兇之意圖為必要。本件被告二人於上揭事實欄「三、四
      」所載時地，共同竊取被害人陳阿秀、藍復明所有之機車
      車牌時，所攜帶使用之六角扳手一支，為質地堅硬之鐵質
      器具，此經被告二人陳明在卷，審酌該六角扳手為客觀上
      足以殺傷人之生命、身體，具有危險性之兇器，合先敘明
      。故核被告李建成所為，係犯刑法第三百二十一條第一項
      第三款之攜帶兇器竊盜罪、第三百二十五條第一項之搶奪
      罪、第三百二十八條第一項之強盜罪；被告潘爾超所為，
      係犯刑法第三百二十一條第一項第三款之攜帶兇器竊盜罪
      、第三百二十五條第一項之搶奪罪（被告李建成、潘爾超
      各該犯行論罪法條詳見附表）。被告李建成所犯如附表編
      號二之行為，起訴意旨認係犯行法第三百二十八條第一項
      之強盜罪，尚有未洽，惟經到原審執行職務檢察官更正為
      刑法第三百二十五條第一項之搶奪罪，並據以論告，本於
      檢察一體原則，應以到庭實行公訴檢察官到庭更正之罪名
      為起訴之罪名，故本院無庸變更起訴法條，附此敘明。
  (二)、被告二人間，就附表編號二至二十號所示十九件普通搶奪
      犯行、同表編號二十一至二十二號所示二件攜帶兇器竊盜
      罪，各有犯意聯絡及行為分擔，故其等就上開各該搶奪、
      竊盜犯行間，均應依刑法第二十八條規定論以共同正犯。
  (三)、被告李建成所犯如附表編號一所示強盜犯行、編號二至二
      十號所示共同搶奪犯行、編號二十一至二十二號所示共同
      攜帶兇器竊盜犯行、編號二十三所示搶奪犯行間，及被告
      潘爾超所犯如附表編號二至二十號所示共同搶奪犯行、編
      號二十一至二十二號所示共同攜帶兇器竊盜犯行間，客觀
      上彼此可分，且侵害不同之被害人財產法益，其中強盜、
      搶奪與竊盜之犯案方法亦有不同，上開數罪應分論併罰。
  (四)、被告李建成、潘爾超二人犯有如事實欄所載之犯行並經執
      行完畢之事實，有本院被告前案紀錄表各一份在卷可考，
      其等於前案有期徒刑執行完畢後，五年以內故意再犯本件
      有期徒刑以上刑之罪，均為累犯，其等所犯如附表所示之
      數罪，均應依刑法第四十七條第一項規定加重其刑。
  (五)、另被告李建成、潘爾超就附表編號三至七、九至十五、十
      九至二十號所示各次共同搶奪犯行及同表編號二十一號所
      示共同竊盜犯行，均係在職司偵查權限之司法警察得悉各
      該案件之犯罪嫌疑人及犯罪事實前，主動供出其等即為共
      同下手犯案之人乙節，除經被告二人陳明在卷外，並經證
      人即警員邱明中於本院審理中具結證稱略以：除警方在證
      人劉美玉處查獲之四支手機遭搶奪案、被害人徐美玉遭強
      盜車號Ｎ６Ｂ─六三一號機車案、被害人藍復明遭竊車號
      Ｌ３Ｂ─五三一號車牌案、被害人洪彩砡遭搶奪案等案件
      ，均為警方在查獲被告二人之前已懷疑可能是被告二人所
      犯者而予追查外，其餘案件，均係在警方查獲被告二人後
      ，經被告二人帶同警方前往各該犯罪地點、贓物丟棄地點
      等處所指認後，警方再循線找出被害人，因而查獲那些案
      件等語明確。本院審酌：
  １、被害人江楊菊花遭搶後，雖於同日報警處理，惟其於報案
      時係指稱：歹徒有二人，伊不知道歹徒之特徵，車號不詳
      等語，嗣經警方通知前往警局指認被告時，亦僅稱：只看
      到搶嫌之背影，故無法指認，也無法指認車牌，但車型及
      車顏色很像等語。
  ２、被害人黃筑君遭搶後，雖於同日報警處理，惟其於報案時
      係指稱：歹徒有二人，後座男子身穿黑色褲子，土黃色短
      袖上衣，均戴黑色全罩式安全帽，伊未記下車號等語，嗣
      經警方通知前往警局指認被告時，亦僅稱：伊可指認潘爾
      超之體型及機車車型、顏色，但無法確認被告李建成、潘
      爾超所穿衣物等語。
  ３、被害人王真妹遭搶後，雖於同日報警處理，然未指明搶嫌
      之特徵，嗣經警方通知前往警局指認被告時，亦僅稱：李
      建成之外型很像對其行搶之人等語。
  ４、被害人洪廖對遭搶後，雖於同日報警處理，惟其於報案時
      係指稱：歹徒有二人，後座乘客穿著黃色便利雨衣，其餘
      特徵均不清楚等語，嗣經警方通知前往警局指認被告時，
      亦僅稱：當時被搶過程太快，不太能確認是否被告二人行
      搶，無法確認機車等語。
  ５、被害人張秋桂遭搶後，雖於同日報警處理，惟其於報案時
      係指稱：歹徒有二人，坐機車後座之搶嫌為中等身材，穿
      細橫條紋灰色Ｔ恤，未看清楚機車顏色，只知車牌後三碼
      數字為七三八等語，嗣經警方通知前往警局指認被告時，
      亦僅稱：體型類似，機車外型相似等語。
  ６、被害人張佳如遭搶後，雖於同日報警處理，惟其於報案時
      係指稱：歹徒有二人，經調閱監視器機車號碼為ＭＮＨ─
      七三八號等語，嗣經警方通知前往警局指認被告時，亦僅
      稱：潘爾超就是下手行搶之人，警方扣到之Ｌ３Ｂ─五三
      七號機車車型與顏色與搶奪所騎車輛相似，但車牌不同等
      語。
  ７、被害人范姜碧玉遭搶後，雖於同日報警處理，然未指明搶
      嫌特徵，嗣經警方通知前往警局指認被告時，亦僅稱：歹
      徒2人共騎1部黑色重型機車，只知車牌後三碼數字為七三
      八，事發突然，無法指認被告二人是否為搶嫌等語。
  ８、被害人楊牡丹遭搶後，雖於同日報警處理，惟其於報案時
      係指稱：歹徒二人共乘一輛機車，伊不知機車車號、顏色
      ，也不知搶嫌之特徵等語，嗣經警方通知前往警局指認被
      告時，亦僅稱：伊可確定被告二人之體型及機車車型、顏
      色，但無法指認被告二人之穿著等語。
  ９、被害人郭麗美遭搶後，雖於同日報警處理，惟其於報案時
      僅指稱：歹徒二人共騎一輛機車，伊沒看清楚車輛及車號
      ，只記得車號有「七八」之數字等語。
  １０、被害人謝游金英遭搶後，雖於同日報警處理，惟其於報案
      時係指稱：歹徒二人共騎一輛深色機車行搶等語，嗣經警
      方通知於九十五年八月十日前往警局指認被告時，亦僅稱
      ：搶嫌就是被告二人等語。
  、被害人張雅琪遭搶後，並未向警方報案，嗣經警方通知於
      九十五年八月十四日到警局指認時，僅稱：歹徒二人共騎
      一輛重型機車等語。
  、被害人曾劉月嬌遭搶後，並未向警方報案，嗣經警方通知
      於九十五年八月二十三日到警局指認時，僅稱：歹徒二人
      共騎一輛重型機車行搶，但伊沒看清楚機車車號、顏色，
      無法指認行搶之人等語。
  、被害人蕭美金遭搶後，雖於同日報警處理，惟其於報案時
      僅指稱：歹徒二人共乘一輛車號為Ｌ３Ｂ─五三七號之重
      型機車行搶等語。
  、被害人邵文琳遭搶後，雖於同日報警處理，惟其於報案時
      僅指稱：歹徒二人共騎一輛重型機車行搶等語，嗣經警方
      通知於九十五年八月十六日到警局指認時，始稱：被告二
      人即為對伊行搶之人等語。
  、被害人陳阿秀於其所有之車號ＭＮＨ─七三八號車牌一面
      遭竊後，雖有前往警局報案，但不知何人所為，嗣經警方
      查獲被告二人後，經被告二人坦承有在如附表編號二十一
      所示時地共同行竊上開車牌乙事後，警方通知被害人陳阿
      秀到場指認，被害人陳阿秀亦僅能指認警方所提監視器畫
      面內攝得之機車上懸掛之車號ＭＮＨ─七三八號車牌為其
      遭竊之物，不知何人所竊等語。
      以上被害人之警詢指述，各有卷附警詢筆錄為佐，觀諸其
      等於遭搶奪（或竊盜）後之報案內容，均未明確指出下手
      實施犯罪之人或可疑跡證，以供警方偵辦，是以，參諸上
      開卷證可知，被告二人於本院審理中所陳：其等就附表編
      號三至七、九至十五、十九至二十號所示各次共同搶奪犯
      行及同表編號二十一號所示共同竊盜犯行，均有自首等語
      ，尚值採信。從而，被告既於如附表編號三至七、九至十
      五、十九至二十一號所示各次犯行，於警方查知犯人之前
      ，主動供出其等即為下手實施犯罪之人，並均於事後接受
      裁判，故被告二人就上開十四件犯行，均合於刑法第六十
      二條第一項之自首要件，爰各依法減輕其刑，並就被告李
      建成所受罪刑部分，均先加後減之。
三、原審以被告二人罪證明確，予以論科，固非無見，惟查：被
    告二人之犯罪時間均在民國九十六年年四月二十六日以前，
    原判決關於有罪部分未及適用民國九十六年七月十六日施行
    之中華民國九十六年罪犯減刑條例予以減刑，自有未合。
四、檢察官與被告二人之上訴均無理由
  (一)、檢察官上訴意旨略以：原審以被告李建成犯強盜、共同搶
      奪、共同攜帶兇器竊盜等罪，被告潘爾超犯共同搶奪、共
      同攜帶兇器竊盜等罪，分別判處應執行有期徒刑十一年十
      月、八年，固非無見；惟查原審係以黃榮堅教授所提出之
      「數罪併罰量刑模式」為其定應執刑之依據，然該等數罪
      併罰量刑模式似非各級法院於定執行刑時，所普遍適用之
      依據，從而原審以該等模式定應執行刑，適用上是否妥適
      ，非無疑義；佐以本件被告李建成係犯一件強盜、二十件
      搶奪、二件加重竊盜等案件，被告潘爾超係犯十九件搶奪
      、二件加重竊盜等案件，渠等危害社會治安之程度非輕，
      原審僅量處上開刑度，似難收懲儆之效。
  (二)、另，被告李建成、潘爾超二人上訴意旨均以：原判決尚判
      決被告強制工作，殊屬過重，請求撤銷原判決云云。
  (三)、本院查：量刑及定應執行刑是法院之職權，經核原判決之
      量刑與定應執行刑，並無違背罪刑相當原則，是以檢察官
      此部分之上訴，亦為無理由。至於被告二人上訴指摘原判
      決判令被告應強制工作一節，因被告二人於九十五年七月
      七日至九十五年八月二日短短不到一個月期間內，再犯本
      件之罪，依被告二人此種緊接不斷犯竊盜、搶奪等財產犯
      罪之情形，足徵其等均有犯罪之習慣，僅單純對之施以刑
      罰處遇，實不足以矯正其等習性，是以原審經綜合審酌其
      等所犯罪名及惡性程度後，認不問所犯罪名是否同一，其
      等二人均有依刑法第九十條第一項、第二項規定，於刑之
      執行前，令入勞動場所強制工作三年之必要，經核並無不
      合，是以被告二人此部分之上訴，均無理由。惟原判決有
      罪部分暨定執行刑既有前揭瑕疵而無可維持，自應由本院
      將原判決有罪部分暨定執行刑撤銷予以改判。爰審酌被告
      李建成、潘爾超僅因缺款花用，不思以正途賺取金錢，反
      聯手搶奪他人財物，被告李建成並另外強盜被害人徐玉美
      之機車，作為犯案工具，及另搶奪被害人洪彩砡之財務，
      以飽私欲，其等二人所為嚴重危害社會治安，並對各被害
      人造成財產損失，原不宜輕縱，但念其等並未對被害人為
      凌虐或其他危及生命之行為，且事後均自首或自白犯行，
      犯後態度尚稱良好等一切情狀，分別量處如主文第二、三
      項所示之刑（各件犯行所科刑度詳見附表）。被告二人所
      犯如附表所示之罪，均係在中華民國九十六年四月二十四
      日以前所犯，經核並無中華民國九十六年罪犯減刑條例第
      三條不予減刑之情形，均合於減刑條件，爰分別減為如主
      文所示之刑。並就被告二人所受如附表所示各次宣告刑，
      分別定其應執行之刑如主文第二、三項所示，以示懲儆。
      至公訴意旨具體求處被告二人有期徒刑二十五年，惟經本
      院上開論罪科刑結果，認就被告二人分別量處如主文第二
      、三項所示之刑（各件犯行之刑度詳見附表），即足收懲
      儆之效，附此敘明。另扣案安全帽、衣服等物，雖係被告
      二人分別所有之物，但非被告二人用以涉犯本件犯罪使用
      之物，本院即不得併予宣告沒收，附此敘明。
五、按保安處分係針對受處分人將來之危險性所為之處置，以達
    教化、治療之目的，為刑罰之補充制度。我國現行刑法採行
    罰與保安處分雙軌制，係在維持行為責任之刑罰原則下，為
    協助行為人再社會化之功能，以及改善行為人潛在之危險性
    格，期能達成根治犯罪原因、預防犯罪之特別目的。是保安
    處分中之強制工作，旨在對嚴重職業性犯罪及欠缺正確工作
    觀念或無正常工作因而習慣犯罪者，強制其從事勞動，學習
    一技之長及正確之謀生觀念，使其日後重返社會，能適應社
    會生活，是以，刑法第九十條第一項之規定，即係本於保安
    處分應受比例原則之規範，使保安處分之宣告，與行為人所
    為行為之嚴重性、行為人所表現之危險性及對於行為人未來
    行為之期待性相當之意旨而制定，而由法院視行為人之危險
    性格，決定應否令入勞動處所強制工作，以達預防之目的。
    所謂「有犯罪之習慣」係指對於犯罪以為日常之惰性行為，
    乃一種犯罪之習性，至所犯之罪名為何，是否同一，則非所
    問（最高法院九十四年度台上字第六六一一號判決、九十四
    年度台上字第六五一九號判決及九十二年度台非字第二九三
    號判決意旨參照）。審酌被告李建成、潘爾超正值青年，卻
    不思謀求正當工作換取報酬，而多次以搶奪（被告二人共同
    犯搶奪罪十九次，被告李建成另單獨犯搶奪罪一次）、竊盜
    （被告共同竊盜二次）、強盜（被告李建成單獨犯強盜一次
    ）之方式，獲得金錢，均嚴重危害社會治安，及斟酌被告李
    建成甫於九十四年八月十七日假釋出監後，於九十五年九月
    二十二日保護管束期滿，視為已執行完畢，被告潘爾超亦甫
    於九十五年三月七日假釋出監，於九十五年四月二日保護管
    束期滿，視為已執行完畢等情，有其等二人之本院被告前案
    紀錄表各一份附卷可佐，其等又於九十五年七月七日至九十
    五年八月二日短短不到一個月期間內，再犯本件犯罪，依被
    告二人此種緊接不斷犯竊盜、搶奪等財產犯罪之情形，足徵
    其等均有犯罪之習慣，僅單純對之施以刑罰處遇，實不足以
    矯正其等習性，本院經綜合審酌其等所犯罪名及惡性程度後
    ，認不問所犯罪名是否同一，其等二人均有依刑法第九十條
    第一項、第二項規定，於刑之執行前，令入勞動場所強制工
    作三年之必要。又本院既係就被告二人上開犯行為整體評價
    ，而認被告二人均有犯罪習慣，故依上開規定宣告強制工作
    三年，本諸法律適用之統一性或整體性之原則，自無割裂適
    用竊盜犯贓物犯保安處分條例宣告強制工作規定之餘地。
乙、無罪部分：
一、公訴意旨另以：被告潘爾超於如附表編號二十三所示時地，
    共同基於意圖為自己不法所有之犯意，與同案被告李建成一
    同下手搶奪被害人洪彩砡之皮包得手，因認被告潘爾超就此
    部分，涉有刑法第三百二十五條第一項之搶奪罪嫌（起訴意
    旨認係涉犯刑法第三百二十八條第一項之強盜罪嫌，惟經原
    審到執行職務之檢察官當庭更正為刑法第三百二十五條第一
    項之搶奪罪嫌，並據以論告）云云。
二、訊據被告潘爾超於本院審理中堅決否認涉有本次犯行，辯稱
    ：當時其是與李建成一同騎車載鐵板去洪彩砡之資源回收場
    變賣時，是李建成騎車載鐵板去過磅，後來李建成騎車去老
    闆娘前面，要跟老闆娘拿鐵板的錢，結果李建成竟然搶奪老
    闆娘之皮包，其還跟李建成說「不要這樣」等語。
三、公訴意旨就此部分係以同案被告李建成於警詢、偵查中之陳
    述、證人洪彩砡於警詢、偵查中之指訴、證人吳敏妏於警詢
    中之證述、指認照片等證據，為其主要論據。
四、按犯罪事實應依證據認定之，無證據不得認定犯罪事實，又
    不能證明被告犯罪者，應諭知無罪之判決，刑事訴訟法第一
    百五十四條第二項、第三百零一條第一項分別定有明文。此
    所謂認定犯罪事實之證據，係指足以認定被告確有犯罪行為
    之積極證據而言，該項證據自須適合於被告犯罪事實認定，
    始得採為斷罪資料。苟未能發現相當證據，或證據不足以證
    明，自不能以推測或擬制之方法，以為裁判基礎。次按共犯
    之成立，除共同實施犯罪行為者外，其就他人之行為負共犯
    之責者，以有意思聯絡為要件，若事前並未合謀，實施犯罪
    行為之際，又係出於行為者獨立之意思，即不負共犯之責（
    最高法院二十九年上字第三一Ｏ五號、四十年台上字第八六
    號、十九年上字第六九四號判例意旨可資參照）。再按檢察
    官就被告犯罪事實，應負舉證責任，並指出證明之方法，刑
    事訴訟法第一百六十一條第一項定有明文。因此，檢察官對
    於起訴之犯罪事實，應負提出證據及說服之實質舉證責任。
    倘其所提出之證據，不足為被告有罪之積極證明，或其闡明
    之證明方法，無從說服法官以形成被告有罪之心證，基於無
    罪推定之原則，自應為被告無罪判決之諭知，有最高法院九
    十二年度台上字第一二八號判例可參。經查：
  (一)、觀諸證人洪彩砡於原審審理中具結所證：伊於九十五年七
      月八日早上在其所經營之資源回收廠內，有看到被告二人
      載鐵板來賣，伊說不要買，他們又將機車往內騎一段，將
      鐵板放下，然後又騎機車回來，李建成下車後，潘爾超即
      坐在機車上，抓住機車把手，當時伊坐在資源回收場門口
      辦公桌前之椅子上，皮包是側背包，伊將皮包的背帶單肩
      背在左肩上，並把皮包靠在桌面上，而用雙手圍抱著該皮
      包，皮包內有現金約七、八萬元及一支手機、一串鑰匙，
      之後李建成就突然過來搶伊的皮包，李建成沒有打、罵或
      恐嚇伊，伊只拉住皮包一下，皮包就被李建成搶走了；李
      建成行搶時，潘爾超原本坐在機車上，伊在皮包遭李建成
      搶走後，有對李建成說那是伊要給別人的錢，潘爾超有對
      李建成說「不要這樣啦」，結果李建成就拍潘爾超叫他趕
      快騎機車走，他們就走了，伊追也追不上，在整個過程中
      ，潘爾超都沒有跟伊講什麼話等語，及被告李建成於原審
      審理中所供：當天是由伊騎車載潘爾超拿鐵板去資源回收
      廠出售，伊連車帶鐵板騎上地磅秤重，然後伊將車子騎到
      辦公桌前約二、三公尺處，潘爾超下車站在機車旁邊，伊
      則下車走向老闆娘，要等老闆娘拿鐵板的錢給伊，老闆娘
      的媳婦原本坐在旁邊，不知為何先離開，而老闆娘洪彩砡
      仍在原位自言自語講話，伊就趁機把她的皮包搶走，伊搶
      到包包後就騎上機車，潘爾超跟伊說「不要，都是住在附
      近的人」，伊說伊要走了，潘爾超就坐上機車，由伊載潘
      爾超離開等語，均核與被告潘爾超所辯：其不知李建成要
      下手行搶，當李建成行搶後，其見洪彩砡在後呼喊，其有
      對李建成說「不要這樣」等語相符，由此足徵被告潘爾超
      所辯：其並無與李建成共同搶奪洪彩砡皮包之犯意及行為
      等語，非屬子虛。
  (二)、況證人洪彩砡於警詢、偵查中所稱：伊當天遭「一名男子
      」臉色兇狠地跑到資源回收場門口辦公桌前，伸手強盜伊
      背於左臂上之側背包，伊當時立即將背包拉回，可是該男
      子更兇狠的拉扯側背包，致伊嚇到心臟無力、手腳發軟，
      無法再反抗而被強盜財物得逞後，即由另一名男子騎乘機
      車接應往大溪鎮方向逃逸云云（見九十五年度偵字第一六
      七四九號卷一第七十七至七十九頁警詢筆錄、第四Ｏ六至
      四Ｏ七頁偵查筆錄），及證人吳敏妏於警詢中所稱：伊當
      時剛好要走回屋內，突然聽到許洪淑金大喊被搶，伊就騎
      車追出去，追到八德市○○路二四八巷時，歹徒作勢要打
      伊，之後就往大溪方向逃逸云云，觀諸其等就被告潘爾超
      是否為係手搶奪之人乙節，所言與嗣於原審審理中之證述
      ，尚有出入，且與被告李建成、潘爾超之供述不符，故本
      院認證人洪彩砡於警詢、偵查中，及證人吳敏妏於警詢中
      ，分別指稱下手強盜之人有二人，經指認係李建成、潘爾
      超2人云云，要屬言過其實，尚難遽採。
  (三)、至卷附證人洪彩砡提出之受理刑事案件報案三聯單及其與
      證人吳敏妏指認被告二人犯案之監視器翻拍照片、被告口
      卡片、現場照片等證據，固得作為證人洪彩砡確有於如附
      表編號二十三所示時地遭被告李建成搶奪財物乙節之佐證
      ，尚難作為認定被告潘爾超亦有涉犯此部分犯行之依據。
  (四)、是以，卷內所附關於證人洪彩砡遭搶奪財物之證據，尚無
      從顯現被告潘爾超與李建成所犯該次搶奪犯行間，具有犯
      意聯絡及行為分擔。從而，本諸「罪證有疑，利歸被告」
      之證據法則，本院認公訴人當庭所指被告潘爾超就附表編
      號二十三所示犯罪事實，亦涉犯搶奪罪嫌，並當庭更正其
      起訴法條為刑法第三百二十五條第一項之搶奪等語，尚屬
      不能證明，自應就此部分諭知被告潘爾超無罪。
五、原判決就此為被告潘爾超無罪之判決，經核並無不合，應予
    維持。
六、檢察官此部分之上訴亦無理由
  (一)、檢察官上訴意旨略以：證人洪彩砡於審理時證稱案發當天
      係李建成騎乘機車搭載潘爾超前來資源回收場，李建成動
      手行搶時，潘爾超當時坐在機車上，機車距離李建成行搶
      之地點距離約三公尺，潘爾超坐在機車上可以看的到搶劫
      之經過，李建成行搶後即坐上機車拍潘爾超叫潘爾超趕快
      騎機車走，潘爾超即與李建成騎乘機車離去等語；證人吳
      敏妏於審理時證稱伊聽到洪彩砡之叫聲後就從廚房出來，
      見到潘爾超騎乘機車搭載李建成離開，伊有騎乘機車去追
      ，伊確定騎乘機車之人係潘爾超等語，是依渠等之證詞，
      被告潘爾超確係搭載被告李建成逃離現場之人。被告潘爾
      超雖辯稱伊事先並不知被告李建成要行搶，惟被告潘爾超
      既已目睹被告李建成著手實施搶奪之行為，其主觀上當知
      悉被告李建成正實施搶奪之犯行，其於被告李建成欲以逃
      離現場之方式達到將搶奪之物置於實力支配之下時，仍基
      於自由之意思決定，騎乘機車搭載被告李建成逃離現場以
      完成搶奪之行為，足認被告潘爾超與李建成間顯仍具有犯
      意聯絡及行為分擔，而應論以共同正犯（即學說上所稱繼
      承之共同正犯），原審以無證據認被告潘爾超與李建成間
      具有犯意聯絡及行為分擔，而判處被告潘爾超無罪，似有
      違誤。
  (二)、本院查：證人洪彩砡及證人吳敏妏於原審審理時之證詞，
      不足以認定被告潘爾超為共犯，已如前述，被告潘爾超縱
      或親眼目睹被告李建成著手實施搶奪之行為，惟僅能證明
      潘爾超看到李建成正實施搶奪之事實，尚難據此推論其與
      被告李建成有犯意聯絡，被告潘爾超如與李建成有犯意聯
      絡，為何潘爾超向李建成說「不要，都是住在附近的人」
      等語以勸阻李建成，是以尚難因被告潘爾超騎乘機車搭載
      被告李建成逃離現場之事實而認被告潘爾超與李建成間有
      犯意聯絡及行為分擔。檢察官以學說上所稱繼承之共同正
      犯而指摘原判決關於此部分之不當，為無理由，應予駁回
      。
據上論斷，應依刑事訴訟法第三百六十八條、第三百六十九條第
一項前段、第三百六十四條、第二百九十九條第一項前段，刑法
第二十八條、第三百二十一條第一項第三款、第三百二十五條第
一項、第三百二十八條第一項、第四十七條第一項、第六十二條
前段、第五十一條第五款、第九十條第一項、第二項，刑法施行
法第一條之一第一項、第二項，判決如主文。
本案經檢察官姜貴昌到庭執行職務。
中    華    民    國    96    年    7     月    26    日
                  刑事第一庭審判長法  官  蔡  長  溪
                                  法  官  陳  春  秋
                                  法  官  林  俊  益
以上正本證明與原本無異。
如不服本判決，應於收受送達後十日內向本院提出上訴書狀，其
未敘述上訴之理由者並得於提起上訴後十日內向本院補提理由書
。
                                  書記官  廖  月  女
中    華    民    國    96    年    7     月    27    日
附表
┌─┬───┬────┬───────┬──────┬─────┬─────┐
│編│被害人│時間    │行為方式      │所得財物    │論罪法條  │量處刑度  │
│號│      │地點    │              │            │          │          │
├─┼───┼────┼───────┼──────┼─────┼─────┤
│1 │徐玉美│95年7 月│李建成趁徐玉美│車號N6B-631 │李建成單獨│李建成處有│
│  │      │7 日上午│不注意之際，出│號重型機車1 │犯刑法第32│期徒刑5 年│
│  │      │7 時30分│手竊取車號N6B-│輛          │8第1項強盜│2 月      │
│  │      │許，在桃│631號機車，然 │            │罪        │          │
│  │      │園縣八德│因徐玉美上前阻│            │          │          │
│  │      │市○○路│止，李建成變更│            │          │          │
│  │      │2 段361 │其犯意為強盜之│            │          │          │
│  │      │巷28號前│故意，而強取機│            │          │          │
│  │      │        │車鑰匙，把徐玉│            │          │          │
│  │      │        │美推倒後，將上│            │          │          │
│  │      │        │開機車強盜得手│            │          │          │
├─┼───┼────┼───────┼──────┼─────┼─────┤
│2 │呂賴玉│95年7 月│潘爾超騎乘車號│皮包1 只（內│李建成、潘│李建成、潘│
│  │英    │15日上午│N6B-631 號機車│有現金6千元 │爾超共同犯│爾超各處有│
│  │      │7 時45分│搭載李建成，由│、鑰匙1 串、│刑法第325 │期徒刑8月 │
│  │      │許，在桃│李建成趁被害人│搭配門號0912│條1 項之搶│。各減為有│
│  │      │園縣八德│不備之際，出手│222611號SIM │奪罪      │期徒刑4月 │
│  │      │市○○路│搶奪被害人身上│卡之三星牌X2│          │。        │
│  │      │137 巷5 │所背之皮包1 只│08型號手機1 │          │          │
│  │      │號前    │              │支等物）（手│          │          │
│  │      │        │              │機已領回）  │          │          │
├─┼───┼────┼───────┼──────┼─────┼─────┤
│3 │江楊菊│95年7 月│同上          │皮包1 只（內│同上      │被告2 人自│
│  │花    │17日上午│              │有健保卡、印│          │首，各處有│
│  │      │9 時30分│              │章、現金1 千│          │期徒刑6月 │
│  │      │許，在桃│              │元、等物）  │          │。各減為有│
│  │      │園縣八德│              │            │          │期徒刑3月 │
│  │      │市○○街│              │            │          │。        │
│  │      │45號前  │              │            │          │          │
├─┼───┼────┼───────┼──────┼─────┼─────┤
│4 │黃筑君│95年7 月│潘爾超騎乘車號│手提包1 只（│同上      │被告2 人自│
│  │      │21日上午│N6B-631 號機車│內有駕照2 紙│          │首，各處有│
│  │      │8 時8 分│搭載李建成，由│、提款卡2 張│          │期徒刑6月 │
│  │      │許，桃園│李建成趁被害人│、現金6 千元│          │。各減為有│
│  │      │縣八德市│不備之際，出手│）          │          │期徒刑3月 │
│  │      │介壽路2 │搶奪被害人放在│            │          │。        │
│  │      │段1410巷│腳踏車前方菜籃│            │          │          │
│  │      │前      │內之手提包1 只│            │          │          │
├─┼───┼────┼───────┼──────┼─────┼─────┤
│5 │王真妹│95年7 月│潘爾超騎乘車號│黑色皮夾1只 │同上      │被告2 人自│
│  │      │25日上午│N6B-631 號機車│（內有健保卡│          │首，各處有│
│  │      │7 時30分│搭載李建成，由│、駕駛執照、│          │期徒刑6月 │
│  │      │許，在桃│李建成趁被害人│掛號證、家樂│          │。各減為有│
│  │      │園縣中壢│不備之際，出手│福出入證、電│          │期徒刑3月 │
│  │      │市○○路│搶奪被害人身上│話卡各1 張、│          │。        │
│  │      │29巷口  │所背之黑色皮夾│現金1 萬元等│          │          │
│  │      │        │1只           │物）（除現金│          │          │
│  │      │        │              │外，其餘物品│          │          │
│  │      │        │              │均領回）    │          │          │
├─┼───┼────┼───────┼──────┼─────┼─────┤
│6 │洪廖對│95年7 月│潘爾超騎乘車號│小錢包1 只（│同上      │被告2 人自│
│  │      │26日上午│N6B-631 號機車│內有現金4 千│          │首，各處有│
│  │      │9 時許，│搭載李建成，由│元）        │          │期徒刑6月 │
│  │      │在桃園縣│李建成趁被害人│            │          │。各減為有│
│  │      │大溪鎮介│不備之際，出手│            │          │期徒刑3月 │
│  │      │壽路71號│搶奪被害人手持│            │          │          │
│  │      │前      │之小錢包1 只  │            │          │          │
├─┼───┼────┼───────┼──────┼─────┼─────┤
│7 │張秋桂│95年7 月│潘爾超騎乘換懸│皮包1 只（內│同上      │被告2 人自│
│  │      │29日上午│掛車號MNH-738 │有現金2,700 │          │首，各處有│
│  │      │10時30分│號車牌之機車搭│元、手機1支 │          │期徒刑6月 │
│  │      │許，在桃│載李建成，由李│）          │          │。各減為有│
│  │      │園縣八德│建成趁被害人不│            │          │期徒刑3月 │
│  │      │市僑福巷│備之際，出手搶│            │          │。        │
│  │      │41巷口  │奪被害人身上所│            │          │          │
│  │      │        │背之皮包1 只  │            │          │          │
├─┼───┼────┼───────┼──────┼─────┼─────┤
│8 │翁薏雯│95年7 月│潘爾超騎乘換懸│背包1 只（內│同上      │被告2 人各│
│  │      │29日下午│掛車號MNH-738 │有皮夾1 只、│          │處有期徒刑│
│  │      │12時15分│號車牌之機車搭│現金1 千元、│          │8月。各減 │
│  │      │許，在桃│載李建成，由李│身分證、搭配│          │為有期徒刑│
│  │      │園縣中壢│建成趁被害人不│門號00000000│          │4月。     │
│  │      │市○○路│備之際，出手搶│58號SIM 卡之│          │          │
│  │      │15號前  │奪被害人身上所│VIDEO 牌手機│          │          │
│  │      │        │背之背包1 只  │1 支、SONY牌│          │          │
│  │      │        │              │記憶卡1 枚等│          │          │
│  │      │        │              │物）（除上開│          │          │
│  │      │        │              │記憶卡、現金│          │          │
│  │      │        │              │、黑色背包外│          │          │
│  │      │        │              │，其餘物品均│          │          │
│  │      │        │              │已領回）    │          │          │
├─┼───┼────┼───────┼──────┼─────┼─────┤
│9 │張佳如│95年7 月│潘爾超騎乘換懸│手提包1 只（│同上      │被告2 人自│
│  │      │29日（起│掛車號MNH-738 │內有現金8 千│          │首，各處有│
│  │      │訴書誤載│號車牌之機車搭│元、萬泰銀行│          │期徒刑6月 │
│  │      │為「9 日│載李建成，由李│信用卡1 張、│          │。各減為有│
│  │      │」）下午│建成趁被害人不│郵局提款卡2 │          │期徒刑3月 │
│  │      │1時13 分│備之際，出手搶│張、身分證、│          │。        │
│  │      │，在桃園│奪被害人身上所│健保卡等物）│          │          │
│  │      │縣八德市│拿之手提包1 只│            │          │          │
│  │      │忠勇街與│              │            │          │          │
│  │      │永福街口│              │            │          │          │
├─┼───┼────┼───────┼──────┼─────┼─────┤
│10│范姜碧│95年7 月│潘爾超騎乘換懸│皮包1 只（內│同上      │被告2 人自│
│  │玉    │30日上午│掛車號MNH-738 │有現金2,800 │          │首，各處有│
│  │      │10時12分│號車牌之機車搭│元）        │          │期徒刑6月 │
│  │      │許，在桃│載李建成，由李│            │          │。各減為有│
│  │      │園縣楊梅│建成趁被害人不│            │          │期徒刑3月 │
│  │      │鎮○○路│備之際，出手搶│            │          │。        │
│  │      │47巷口  │奪被害人身上所│            │          │          │
│  │      │        │背之皮包1 只  │            │          │          │
├─┼───┼────┼───────┼──────┼─────┼─────┤
│11│楊牡丹│95年7 月│同上          │皮包1 只（內│同上      │被告2 人自│
│  │      │30日上午│              │有身分證、郵│          │首，各處有│
│  │      │11時30分│              │局存摺1 本、│          │期徒刑6月 │
│  │      │許，在桃│              │印章1 枚、桃│          │。各減為有│
│  │      │園縣八德│              │園客運月票1 │          │期徒刑3月 │
│  │      │市○○路│              │張、現金7200│          │。        │
│  │      │490 巷17│              │元等物）    │          │          │
│  │      │弄2衖前 │              │            │          │          │
├─┼───┼────┼───────┼──────┼─────┼─────┤
│12│郭麗美│95年7 月│潘爾超騎乘換懸│小皮包1 只（│同上      │被告2 人自│
│  │      │31日上午│掛車號MNH-738 │內有健保卡1 │          │首，各處有│
│  │      │11時25分│號車牌之機車搭│紙、郵局金融│          │期徒刑6月 │
│  │      │許，在桃│載李建成，由李│卡1 張、現金│          │。各減為有│
│  │      │園縣大溪│建成趁被害人不│800元等物） │          │期徒刑3月 │
│  │      │鎮民權東│備之際，出手搶│            │          │。        │
│  │      │路16巷21│奪被害人放在腳│            │          │          │
│  │      │弄11號前│踏車前方菜籃內│            │          │          │
│  │      │        │之小皮包1 只  │            │          │          │
├─┼───┼────┼───────┼──────┼─────┼─────┤
│13│謝游金│95年7 月│潘爾超騎乘換懸│皮包1 只（內│同上      │被告2 人自│
│  │英    │31日下午│掛車號MNH-738 │有搭配門號09│          │首，各處有│
│  │      │5 時50分│號車牌之機車搭│00000000號SI│          │期徒刑6月 │
│  │      │許，在桃│載李建成，由李│M 卡之NOKIA │          │。各減為有│
│  │      │園縣八德│建成趁被害人不│廠牌手機1 支│          │期徒刑3月 │
│  │      │市○○路│備之際，出手搶│、現金200 元│          │。        │
│  │      │2 段685 │奪被害人身上所│、公車票1 張│          │          │
│  │      │巷與大興│背之皮包1 只、│、大門遙控器│          │          │
│  │      │路口    │米色紙袋1只   │1 只）、米色│          │          │
│  │      │        │              │紙袋1 只（內│          │          │
│  │      │        │              │有3件衣服） │          │          │
├─┼───┼────┼───────┼──────┼─────┼─────┤
│14│張雅琪│95年7 月│潘爾超騎乘換懸│皮包1 只（內│同上      │被告2 人自│
│  │      │31日下午│掛車號MNH-738 │有現金1100元│          │首，各處有│
│  │      │6 時45分│號車牌之機車搭│、手機1 支、│          │期徒刑6月 │
│  │      │許，在桃│載李建成，由李│身分證、健保│          │。各減為有│
│  │      │園縣中壢│建成趁被害人不│卡、駕照、金│          │期徒刑3月 │
│  │      │市後寮二│備之際，出手搶│融卡、信用卡│          │。        │
│  │      │路某處  │奪被害人放在腳│各1張等物） │          │          │
│  │      │        │踏車前方菜籃內│（除現金及手│          │          │
│  │      │        │之皮包1 只    │機外，其他物│          │          │
│  │      │        │              │品已領回）  │          │          │
├─┼───┼────┼───────┼──────┼─────┼─────┤
│15│曾劉月│95年7 月│潘爾超騎乘換懸│手提包1 只（│同上      │被告2 人自│
│  │嬌    │底某日晚│掛車號MNH-738 │內有零錢少許│          │首，各處有│
│  │      │上8 時許│號車牌之機車搭│、身分證、健│          │期徒刑6月 │
│  │      │，在桃園│載李建成，由李│保卡、掛號證│          │。各減為有│
│  │      │縣中壢市│建成趁被害人不│、灰色手提袋│          │期徒刑3月 │
│  │      │新中北路│備之際，出手搶│1 只、黑色小│          │。        │
│  │      │華揚醫院│奪被害人身上所│皮包1 只等物│          │          │
│  │      │前      │背之手提包1 只│）（除現金及│          │          │
│  │      │        │              │灰色手提袋外│          │          │
│  │      │        │              │，其他物品已│          │          │
│  │      │        │              │領回）      │          │          │
├─┼───┼────┼───────┼──────┼─────┼─────┤
│16│林錦雪│95年8 月│潘爾超騎乘換懸│手提包1 只（│同上      │被告2 人各│
│  │      │1 日上午│掛車號MNH-738 │內有小皮包2 │          │處有期徒刑│
│  │      │7 時30分│號車牌之機車搭│只、身分證、│          │8月。各減 │
│  │      │許，在臺│載李建成，由李│健保卡、台新│          │為有期徒刑│
│  │      │北縣鶯歌│建成趁被害人不│銀行信用卡各│          │4月。     │
│  │      │鎮○○路│備之際，出手搶│1 張、合作金│          │          │
│  │      │之鎮民公│奪被害人身上所│庫存摺1 本、│          │          │
│  │      │車站前  │背之手提包1 只│OKWAP 廠牌A3│          │          │
│  │      │        │              │61型號之手機│          │          │
│  │      │        │              │1支等物）   │          │          │
│  │      │        │              │（上開物品均│          │          │
│  │      │        │              │已領回）    │          │          │
├─┼───┼────┼───────┼──────┼─────┼─────┤
│17│唐追琴│95年8 月│潘爾超騎乘換懸│皮包1 只（內│同上      │被告2 人各│
│  │      │2 日上午│掛車號L3B-537 │有現金800 元│          │處有期徒刑│
│  │      │7 時15分│號車牌之機車搭│、國際牌紅色│          │8月。各減 │
│  │      │許，在桃│載李建成，由李│手機1 支、不│          │為有期徒刑│
│  │      │園縣八德│建成趁被害人不│詳廠牌之手機│          │4月。     │
│  │      │市○○街│備之際，出手搶│1支 、居留證│          │          │
│  │      │與忠勇街│奪被害人放在腳│影本、健保卡│          │          │
│  │      │60巷口  │踏車前方菜籃內│等物）（已領│          │          │
│  │      │        │之皮包1 只    │回國際牌紅色│          │          │
│  │      │        │              │手機1 支）  │          │          │
├─┼───┼────┼───────┼──────┼─────┼─────┤
│18│簡嘉宏│95年8 月│潘爾超騎乘換懸│皮包1 只（內│同上      │被告2 人各│
│  │      │2 日上午│掛車號L3B-537 │有行動電話2 │          │處有期徒刑│
│  │      │7 時40分│號車牌之機車搭│支、手錶1 只│          │8月。各減 │
│  │      │許，在桃│載李建成，由李│、鑰匙1 串、│          │為有期徒刑│
│  │      │園縣中壢│建成趁被害人及│健保卡1 張及│          │4月。     │
│  │      │市後寮一│其僱用之外勞不│雜物若干）（│          │          │
│  │      │路近龍川│備之際，出手搶│已領回銀黑色│          │          │
│  │      │接口處  │奪被害人放在外│手機1 支、健│          │          │
│  │      │        │勞所騎腳踏車前│保卡、鑰匙1 │          │          │
│  │      │        │方菜籃內之皮包│串及雜物）  │          │          │
│  │      │        │1 只          │            │          │          │
├─┼───┼────┼───────┼──────┼─────┼─────┤
│19│蕭美金│95年8 月│潘爾超騎乘換懸│長型皮夾1 只│同上      │被告2 人自│
│  │      │2 日上午│掛車號L3B-537 │（內有身分證│          │首，各處有│
│  │      │7 時45分│號車牌之機車搭│、中國信託銀│          │期徒刑6月 │
│  │      │許，在桃│載李建成，由李│行信用卡、土│          │。各減為有│
│  │      │園縣中壢│建成趁被害人不│地銀行信用卡│          │期徒刑3月 │
│  │      │市中山東│備之際，出手搶│、國泰銀行信│          │。        │
│  │      │路與龍昌│奪被害人身上所│用卡、女兒謝│          │          │
│  │      │路口    │拿之長型皮夾1 │家卉之健保卡│          │          │
│  │      │        │只            │、現金2 千元│          │          │
│  │      │        │              │等物）      │          │          │
├─┼───┼────┼───────┼──────┼─────┼─────┤
│20│邵文琳│95年8 月│潘爾超騎乘換懸│手提包1 只（│同上      │被告2 人自│
│  │      │2 日下午│掛車號L3B-537 │內有信用卡4 │          │首，各處有│
│  │      │6 時許，│號車牌之機車搭│張、提款卡2 │          │期徒刑6月 │
│  │      │在桃園縣│載李建成，由李│張、身分證、│          │。各減為有│
│  │      │龜山鄉中│建成趁被害人不│健保卡、現金│          │期徒刑3月 │
│  │      │原街20號│備之際，出手搶│約1 千元、搭│          │。        │
│  │      │前      │奪被害人所攜帶│配門號091603│          │          │
│  │      │        │之手提包1 只  │1456號SIM 卡│          │          │
│  │      │        │              │使用之BENQ廠│          │          │
│  │      │        │              │牌手機1 支）│          │          │
├─┼───┼────┼───────┼──────┼─────┼─────┤
│21│陳阿秀│95年7 月│李建成在旁把風│車號MNH-738 │共同犯刑法│被告2 人自│
│  │      │28日晚上│，由潘爾超持原│號車牌1面   │第321條第1│首，各處有│
│  │      │10時許，│放置在車號N6B-│            │項第3款之 │期徒刑5月 │
│  │      │在桃園縣│631 號機車置物│            │攜帶兇器竊│。各減為有│
│  │      │中壢市龍│箱內之六角扳手│            │盜罪      │期徒刑2月 │
│  │      │川五街21│1 支，旋開陳阿│            │          │又15日。  │
│  │      │旁空地上│秀所有之車號MN│            │          │          │
│  │      │        │H-738 號機車之│            │          │          │
│  │      │        │車牌後，竊取該│            │          │          │
│  │      │        │車牌1面       │            │          │          │
├─┼───┼────┼───────┼──────┼─────┼─────┤
│22│藍復明│95年8 月│潘爾超在旁把風│車號L3B-537 │同上      │被告2 人各│
│  │      │1 日上午│，由李建成持原│號車牌1面   │          │處有期徒刑│
│  │      │9 時30分│放置在車號N6B-│            │          │7月。各減 │
│  │      │許，在桃│631 號機車置物│            │          │為有期徒刑│
│  │      │園縣中壢│箱內之六角扳手│            │          │3月又15日 │
│  │      │市○○路│1 支，旋開藍復│            │          │。        │
│  │      │252 巷45│明所有之車號  │            │          │          │
│  │      │號前    │L3B-537 號機車│            │          │          │
│  │      │        │之車牌後，竊取│            │          │          │
│  │      │        │該車牌1 面    │            │          │          │
├─┼───┼────┼───────┼──────┼─────┼─────┤
│23│洪彩砡│95年7 月│李建成趁其與潘│皮包1 只（內│李建成單獨│李建成處有│
│  │（原名│8 日上午│爾超拿鐵板至該│有現金7 、8 │犯刑法第32│期徒刑8月 │
│  │「許洪│6 時45分│資源回收場變賣│萬元、搭配門│5 條第1項 │。減為有  │
│  │淑金」│許，在桃│，而被害人坐在│號0000000000│之普通搶奪│期徒刑4月 │
│  │）    │園縣八德│辦公桌前之際，│號SIM 卡使用│罪        │。        │
│  │      │市○○街│突跑至被害人前│之手機1支） │          │          │
│  │      │20之2 號│方，趁被害人不│            │          │          │
│  │      │（起訴書│備之際，出手搶│            │          │          │
│  │      │附表誤載│奪被害人肩上所│            │          │          │
│  │      │為「20之│背掛之皮包1 只│            │          │          │
│  │      │1 號」）│              │            │          │          │
│  │      │萬祥行資│              │            │          │          │
│  │      │源回收場│              │            │          │          │
└─┴───┴────┴───────┴──────┴─────┴─────┘
附錄論罪科刑依據之法條：
中華民國刑法第321條（加重竊盜罪）
犯竊盜罪而有左列情形之一者，處 6 月以上、 5 年以下有期徒
刑：
一、於夜間侵入住宅或有人居住之建築物、船艦或隱匿其內而犯
    之者。
二、毀越門扇、牆垣或其他安全設備而犯之者。
三、攜帶兇器而犯之者。
四、結夥三人以上而犯之者。
五、乘火災、水災或其他災害之際而犯之者。
六、在車站或埠頭而犯之者。
前項之未遂犯罰之。
中華民國刑法第325 條（普通搶奪罪）
意圖為自己或第三人不法之所有，而搶奪他人之動產者，處6 月
以上5 年以下有期徒刑。
因而致人於死者，處無期徒刑或 7 年以上有期徒刑，致重傷者，
處 3 年以上 10 年以下有期徒刑。
第 1 項之未遂犯罰之。
中華民國刑法第328條（普通強盜罪）
意圖為自己或第三人不法之所有，以強暴、脅迫、藥劑、催眠術
或他法，至使不能抗拒，而取他人之物或使其交付者，為強盜罪
，處5 年以上有期徒刑。
以前項方法得財產上不法之利益或使第三人得之者，亦同。
犯強盜罪因而致人於死者，處死刑、無期徒刑或 10 年以上有期
徒刑；致重傷者，處無期徒刑或 7 年以上有期徒刑。
第 1 項及第 2 項之未遂犯罰之。
預備犯強盜罪者，處 1 年以下有期徒刑、拘役或 3 千元以下罰
金。